【裁判字號】    97,易,446
【裁判日期】    970430
【裁判案由】    詐欺
【裁判全文】
臺灣臺北地方法院刑事判決               97年度易字第446號
公  訴  人  臺灣臺北地方法院檢察署檢察官
被      告  甲○○
上列被告因詐欺案件，經檢察官提起公訴（96年度偵字第26530
號）及移送併案辦理（97年度偵字第4966號），本院判決如下：
    主  文
甲○○共同意圖為自己不法之所有，以詐術使人將本人之物交付
，處有期徒刑伍月，如易科罰金以新臺幣壹仟元折算壹日。
    事  實
一、甲○○原為應徵粗工而於九十六年十一月十三日與不詳姓名
    之成年人聯絡，經對方告以粗工名額已滿，僅餘「外務」之
    工作機會後，明知提供金融機構帳戶予不明之人，可用於收
    受詐欺等犯罪之被害人匯款，且一般正常交易，多使用自己
    帳戶收取款項，以降低轉手風險並杜爭議，殆無使用他人帳
    戶收取匯款，再行付費僱用帳戶所有人提領款項另為交付之
    可能，是以該成年人所述先行提供帳號，再依指示提領款項
    交付之「外務」工作，實為收取詐欺等犯罪贓款之行為（即
    俗稱之「車手」），竟為賺取一日新臺幣（以下同）一千元
    之報酬，仍與詐欺團成員共同基於意圖為自己不法所有之犯
    意聯絡，提供其自己所有之國泰世華商業銀行復興分行00
    0000000000號帳號予該詐欺集團使用，並約定於
    九十六年十一月十九日，聽候通知提領帳戶內之款項交予對
    方。嗣於同年月十九日中午，即由集團某成員通知甲○○將
    有款項匯入，指示其等侯通知領款；另於同日中午一時許，
    則由同詐欺集團內之成員，以電話自稱「桃園銀行第一分行
    」，向居住於彰化縣埔心鄉之乙○○佯稱乙○○因涉嫌虛設
    帳戶，已經臺灣臺北地方法院檢察署偵查中，須匯款四十萬
    元至前開甲○○帳戶內云云，使乙○○誤為真正，因而陷於
    錯誤，依其指示在同日中午一時四十五分許，前往彰化縣埔
    心鄉埔心郵局，匯款四十萬元至甲○○之上述帳戶內。惟乙
    ○○完成匯款後，復覺不妥，乃於同日下午三時，甲○○尚
    未接獲具體領款通知時，前往彰化縣警察局溪湖分局舊館派
    出所報案，經警傳真通知國泰世華商業銀行復興分行列為警
    示帳戶，並查獲此案。嗣該四十萬元匯款則經乙○○以出具
    切結書申請返還之方式，由國泰世華商業銀行匯回乙○○所
    指定之埔心郵局之帳戶。
二、案經被害人乙○○訴由彰化縣警察局溪湖分局報請臺灣臺北
    地方法院檢察署檢察官偵查起訴及移送併案辦理。
    理  由
壹、證據能力部分：按被告以外之人於審判外之陳述，雖不符合
    刑事訴訟法第一百五十九條之一至一百五十九條之四規定，
    但經當事人於審判程序同意作為證據，法院審酌該言詞陳述
    或書面陳述作成時之情況，認為適當者，亦得為證據，當事
    人、代理人或辯護人於法院調查證據時，知有第一百五十九
    條第一項不得為證據之情形，而未於言詞辯論終結前聲明異
    議者，視為有前項之同意，此觀諸同法第一百五十九條之五
    規定甚明。查本判決下列所引用被害人乙○○於審判外之陳
    述，業經被告甲○○於本院準備程序時表示無意見而不予爭
    執，其至言詞辯論終結前亦未聲明異議，本院審酌上開證據
    資料製作時之情況，尚無違法不當及證明力明顯過低之瑕疵
    ，亦認為以之作為證據應屬適當，故揆諸前開規定，爰逕依
    刑事訴訟法第一百五十九條之五規定，認前揭證據資料具有
    證據能力。
貳、論罪科刑部分：
  一訊據被告甲○○固不否認提供其於國泰世華商業銀行復興分
    行所開立之000000000000號帳戶予不明身分之
    人使用，並約定以一日一千元之報酬，依其指示提領匯入該
    帳戶內之款項交付等客觀事實，惟矢口否認有何涉及詐欺行
    為之認識，辯稱當時只是應徵工作，不知會因此受騙云云。
  二經查，被告提供前開帳號予不詳姓名之人使用，並自行保留
    存摺及金融卡等相關資料，約定待對方通知而為領款，以此
    賺取一千元報酬之事實，業據其供承在卷，並有該帳戶存摺
    、金融卡及印章等件扣案可憑。又被害人乙○○於前開時、
    地，因接獲詐欺集團成員之電話，以被害人設嫌虛設帳號業
    經偵查為由，使其誤信為真正，而依指示匯款四十萬元至被
    告前開帳戶內之事實，亦經被害人陳明在卷，並有郵政跨行
    匯款申請書一件附卷可稽（見九十七年度偵字第四九六六號
    第二一頁），核與被告帳戶之交易紀錄相符；該筆因詐欺所
    匯入被告帳戶之四十萬元款項，於被害人報案後，則因被告
    帳款列為警示帳戶而予凍結後，由被害人出具剩餘款項返還
    切結書、返還滯留於「警示帳戶」內剩餘款項申請書後，在
    九十六年十一月二十八日，由國泰世華商業銀行匯回被害人
    指定之郵局帳戶，亦有國泰世華商業銀行復興分行九十七年
    三月十九日函暨後續檢送資料在卷可憑（見本院卷第十八、
    十九及二二至二七頁），均堪認定。
  三被告雖否認知情參與詐欺，辯稱僅係應徵工作云云。然以我
    國金融機構對於開立存款帳戶並無特殊資格限制，是有使用
    帳戶必要者，均可自行申請開立，並無任意向不特定人借用
    之理；且於一般正常交易流程之匯款，亦有儘速確認款項入
    帳之必要，從而自當使用特定帳戶，以降低風險、杜絕爭議
    ，殆無未經取得存摺、印章及金融卡等帳戶資料，隨意使用
    他人帳戶之可能。遑論本件借用行為，尚須支付費用予毫不
    相識之被告，並委由被告提領款項再為交付，其於正常匯款
    過程外，另行增加被告經手風險及支出報酬成本，更與吾人
    之交易常情有違。佐以被告既稱原為應徵「粗工」而與對方
    聯絡，殊難想像其有在毫不知悉「僱用人」身分之情形下，
    任意提供帳號，改為受僱從事未有相關經驗之「外務」工作
    之可能。而吾人日常生活所常見，利用他人帳戶掩人耳目之
    不法行為中，不外乎詐騙他人錢財等財產犯罪，因認被告於
    此異常情形下，受僱提供帳戶使用並負責提領款項，當已知
    悉係參與提領詐欺款項之犯罪行為，被告空言否認知情參與
    ，顯屬卸責之詞，不足採信，本件事證明確，被告犯行洵堪
    認定。
  四核被告所為係犯刑法第三百三十九條第一項詐欺取財罪；其
    與對被害人施用詐術使其匯款至被告帳戶，暨與被告約定由
    被告負責提領帳戶內款項等之詐欺集團成員間，互有犯意聯
    絡與行為分擔，均為共同正犯。爰審酌被告素行非惡，其因
    一時貪圖微薄報酬而參與本件犯罪，參與程度非深，且被害
    人經詐得之四十萬元，雖已匯入被告帳戶，惟因即時報警處
    理而於事後得以追回，所造成之實際危害非鉅，然被告矢口
    否認犯行，態度尚難謂為良好等一切情狀，量處如主文所示
    之刑，並諭知易科罰金之折算標準。
  五公訴人移送併案辦理部分（九十七年度偵字第四九六六號）
    ，其移送事實與起訴事實相同，自為起訴效力所及，併此敘
    明。
據上論斷，應依刑事訴訟法第二百九十九條第一項前段，刑法第
二十八條、第三百三十九條第一項、第四十一條第一項前段，刑
法施行法第一條之一，判決如主文。
本案經檢察官簡逸薇到庭執行職務。
中   華   民   國   九 十 七   年   四   月   三 十   日
                  刑事第十一庭  審判長法  官  劉方慈
                                      法  官  江俊彥
                                      法  官  陳勇松
以上正本證明與原本無異。
如不服本判決，應於判決送達後10日內，向本院提出上訴狀。
                                      書記官  林妙穗
中   華   民   國   九 十 七   年   四   月   三 十   日
附錄論罪法條：
中華民國刑法第339條
（普通詐欺罪）
意圖為自己或第三人不法之所有，以詐術使人將本人或第三人之物交付者
，處 5 年以下有期徒刑、拘役或科或併科 1 千元以下罰金。
以前項方法得財產上不法之利益或使第三人得之者，亦同。
前二項之未遂犯罰之。


司法院資訊處製作；財團法人民間司法改革基金會備份。
